【裁判字號】    95,簡上,1085
【裁判日期】    951207
【裁判案由】    妨害公務
【裁判全文】
臺灣高雄地方法院刑事判決            95年度簡上字第1085號
上  訴  人  臺灣高雄地方法院檢察署檢察官
被      告  乙○○
上列上訴人因妨害公務案件，不服本院高雄簡易庭95年度簡字第
4508號中華民國95年7 月31日刑事簡易判決（聲請簡易判決處刑
案號：臺灣高雄地方法院檢察署95年度偵字第15804 、15805 號
），提起上訴，本院管轄之第2 審合議庭判決如下：。
    主  文
上訴駁回。
    事  實
一、緣乙○○係黃國添之姪，黃國添擔任高雄縣林園鄉汕尾區漁
    會總幹事，因該會漁民陳加寶於民國95年4 月26日上午9時
    許，騎乘機車欲通過行政院海岸巡防署海岸巡防總局南部地
    區巡防局岸巡第六總隊汕尾安檢所門口，遭該所安檢人員丁○○以當地道路狹窄為由，要求不可騎乘機車通過該地。陳
    加寶因此心生不滿，向黃國添反應此事，黃國添即於同日下
    午2 時30分許，夥同乙○○等數名不詳民眾，前往汕尾安檢
    所理論此事。乙○○至安檢所後，明知該所服役人員丁○○
    、甲○○於該時正在執行安檢勤務，為執行公務之公務人員
    ，竟於理論過程中認丁○○態度不佳，基於妨害公務之犯意
    ，出手毆打丁○○頭部而對其施以強暴，致其因此受有頭部
    外傷併後枕部血腫、左眼及顴骨處挫擦傷等傷害。當時一旁
    值勤之甲○○，見謝振陽遭毆打，上前欲加制止，亦遭乙○○承前妨害公務之接續犯意，動手毆打臉部，甲○○因此亦
    受有口腔內撕裂傷傷害（以上傷害部分均經撤回告訴，並經
    台灣高雄地方法院檢察署檢察官為不起訴處分在案）。
二、案經行政院海岸巡防署海岸巡防總局南部地區巡防局報請台
    灣高雄地方法院檢察署檢察官偵查起訴。
    理  由
一、本件被告乙○○涉犯刑法第284 條第1 項前段，其法定刑為
    死刑、無期徒刑、最輕本刑為3 年以上有期徒刑以外之罪，
    被告於本院審理程序進行中就被訴事實為有罪之陳述，由本
    院告知簡式審判程序之要旨並聽取其與公訴人之意見，經被
    告同意適用簡式審判程序後，本院亦認無不得或不宜改依簡
    式審判程序進行之處，爰依刑事訴訟法第273 條之1 第1 項
    規定，本院合議庭裁定被告所涉上開罪嫌，進行簡式審判程
    序，合先敘明。
二、上揭事實，業據被告坦承不諱，核與證人即告訴人甲○○、
    丁○○於警訊中證述情節相符，復有診斷證明書2 紙及現場
    監視錄影器翻拍照片8 張附卷可稽。本案事證已臻明確，被
    告前開妨害公務犯行洵堪認定，應依法論科。
三、查被告行為後，如附表所示之相關法律均業經變更，並俱於
    95年7 月1 日施行，玆經整體比較結果，裁判時法並未較為
    有利，從而依刑法第2 條第1 項前段規定，自應適用各該行
    為時法，亦即修正前法至明。核被告前開所為，係犯修正前
    刑法第135 條第1 項之妨害公務罪。被告先後妨害丁○○、
    甲○○執行公務，係基於同一妨害公務犯意下之接續行為，
    僅侵害一個國家法益，為單純一罪。原判決以被告犯罪事證
    明確，復審酌被告未深刻正確瞭解員警丁○○執行安檢勤務
    勸誡陳家寶不要通過汕尾安檢所之緣由，即對執行公務之員
    警丁○○、甲○○施以強暴，使國家公務員依法執行公務之
    形象受損，敗壞社會秩序，惡性非輕，顯不尊重員警依法執
    行公務，惟斟酌犯後已與員警丁○○、甲○○達成和解（見
    95偵15805 號卷第4 、5 頁）等一切情況，依刑事訴訟法第
    449 條第1 項、第3 項、第454 條第2 項，刑法第2 條第1
    項前段、修正前刑法第135 條第1 項、第41條第1 項前段，
    罰金罰鍰提高標準條例第1 條前段、修正前罰金罰鍰提高標
    準條例第2 條，逕以簡易判決處有期徒刑3 月，並諭知易科
    罰金之折算標準。本院合議庭認其認事用法均無違誤，量刑
    亦稱妥適。
四、上訴人上訴意旨雖稱：被告連續動手毆打2 名執行公務之海
    巡人員，敗壞社會秩序，亦視國家公權力於無物，惡性非輕
    ，縱其後已與告訴人達成和解，仍不宜就此輕判，請求從重
    量刑等語。惟按刑之輕重，係事實審法院依職權自由裁量之
    事項，已斟酌刑法第57條各款所列情狀而未逾越法定刑度，
    則不得遽指為違法，上訴審法院對於原審法院之職權行使，
    原則上應予尊重（最高法院72年度台上字第6696號判例）。
    是法律賦予審判者自由裁量權，雖此項裁量權之行使，固非
    得以任意或自由為之，仍應受一般法律原則之拘束，以自由
    裁量的界限實難求其客觀上之一致性，端賴法官於個案審判
    時，依個案事由加以審酌，倘無裁量濫用情事，要難謂其有
    不當之處。查本件被告所犯刑法第135 條第1 項之妨害公務
    罪，其法定刑為處3 年以下有期徒刑、拘役或3,000 元以下
    罰金之罪，原審量刑未逾越法定刑範圍，且已就被告犯罪動
    機、手段及犯後態度之審酌如上並無違誤，難認有違法定量
    刑事項，其量刑自屬允當。
五、綜上，本件被告所犯妨害公務犯行，既因事證明確，已堪認
    定。原審予以論罪科刑，其認事用法並無違誤，量刑亦屬適
    當，上訴意旨指摘原判決量刑不當，提起上訴，為無理由，
    應予駁回。
據上論斷，應依刑事訴訟第455 條之1 第1 項、第3 項、第368
條，判決如主文。
本案經檢察官丙○○到庭執行職務。
中    華    民    國    95    年    12    月    7     日
                  刑事第十二庭  審判長法  官  施柏宏
                                      法  官  林書慧
                                      法  官  黃宗揚
以上正本證明與原本無異。
不得上訴。
中    華    民    國    95    年    12    月    7     日
                                      書記官  王壹理
┌───────────────────────────────────────────────┐
│附表：                                                                                        │
├──────┬─────────────┬─────────────┬───────┬────┤
│相關變更條文│行為時法（下稱舊法）之內容│裁判時法（下稱新法）之內容│比  較  理  由│備    註│
├──────┼─────────────┼─────────────┼───────┼────┤
│罰金刑貨幣單│1.修正前罰金罰鍰提高標準條│1.刑法施行法第1 之1 條：「│刑法之貨幣單位│經依現行│
│位之變更    │  例第1 條前段：「依法律應│  中華民國94年1 月7 日刑法│由「元（指銀元│法規所定│
│            │  處罰金、罰鍰者，就其原定│  修正施行後，刑法分則編所│）」變更為「新│貨幣單位│
│            │  數額得提高為2 倍至10倍」│  定罰金之貨幣單位為新臺幣│臺幣」，且刑法│折算新臺│
│            │  （刑法乃係定明10倍）。  │  。94年1 月7 日刑法修正時│分則之罰金數額│幣條例第│
│            │2.修正前罰金罰鍰提高標準條│  ，刑法分則編未修正之條文│，亦視該分則先│2 條之規│
│            │  例第5 條：「第1 條所定得│  定有罰金者，自94年1 月7 │前曾修正與否，│定折算後│
│            │  提高倍數之規定，於本條例│  日刑法修正施行後，就其所│而分別提高3 或│等值，是│
│            │  修正後制定之法律，不適用│  定數額提高為30倍。但72年│30倍。        │以新法並│
│            │  之；本條例修正前公布之法│  6 月26日至94年1 月7 日新│              │未較有利│
│            │  律，於本條例修正後修正其│  增或修正之條文，就其所定│              │        │
│            │  罰金罰鍰數額或法律經全部│  數額提高為3 倍」。      │              │        │
│            │  修正而其罰金罰鍰數額未予│                          │              │        │
│            │  變更者，亦同」。        │                          │              │        │
├──────┼─────────────┼─────────────┼───────┼────┤
│刑法第33條第│罰金：（銀元）1 元以上。  │罰金：新臺幣1000元以上，以│罰金刑之下限，│舊法有利│
│5 款：罰金刑│                          │百元計算之。              │由銀元10元（依│        │
│下限變更    │                          │                          │前述也提高10倍│        │
│            │                          │                          │）即新臺幣30元│        │
│            │                          │                          │，提高為新臺幣│        │
│            │                          │                          │1000元。      │        │
├──────┼─────────────┼─────────────┼───────┼────┤
│易科罰金折算│1. 修正前刑法第41條第1 項 │修正後刑法第41條第1 項前段│易科罰金折算標│舊法有利│
│標準變更    │   前段：「犯最重本刑為5  │：「犯最重本刑為5 年以下有│準由銀元1 百元│        │
│            │   年以下有期刑以下之刑之 │期徒刑以下之刑之罪，而受6 │以上3 百元以下│        │
│            │   罪，而受6 個月以下有期 │個月以下有期徒刑或拘役之宣│，即新臺幣3 百│        │
│            │   徒刑或拘役之宣告…得以 │告者，得以新臺幣1 千元、2 │元以上，9 百元│        │
│            │   1 元以上3 元以下折算1日│千元或3 千元折算1 日，易科│，提高為以新臺│        │
│            │   ，易科罰金」。         │罰金」。                  │幣1 千元、2 千│        │
│            │2.罰金罰鍰提高標準條例第2 │                          │元、3 千元折算│        │
│            │  條：「依刑法第41條易科罰│                          │1日 。        │        │
│            │  金…就其原定數額提高為1 │                          │              │        │
│            │  百倍折算1 日；法律所定罰│                          │              │        │
│            │  金數額未依本條例提高倍數│                          │              │        │
│            │  ，或其處罰法條無罰金刑之│                          │              │        │
│            │  規定者，亦同」。        │                          │              │        │
│            │註：上開貨幣單位為銀元。  │                          │              │        │
├──────┴─────────────┴─────────────┴───────┴────┤
│整體比較結果：本件舊法之罰金刑最低度刑及易科罰金之折算標準均較低，而較有利。                  │
└───────────────────────────────────────────────┘


司法院資訊處製作；財團法人民間司法改革基金會備份。
